【裁判字號】    98,抗,24
【裁判日期】    980121
【裁判案由】    聲明異議
【裁判全文】
臺灣高等法院臺南分院刑事裁定
抗  告  人
即受處分人  甲○○
上列抗告人即受處分人因聲明異議案件，不服臺灣雲林地方法院
中華民國97年12月12日裁定（97年度聲字第1024號；即法務部中
華民國97年8月19日法矯字第0970027098號撤銷受保護管束人假
釋，不服聲明異議）提起抗告，本院裁定如下：
    主      文
抗告駁回。
    理      由
一、原處分意旨略以：異議人即受處分人甲○○係臺灣雲林監獄
    假釋出獄人，為刑法第93條第2 項規定假釋出獄付保護管束
    之人，明知依規定於假釋期間應遵守保護管束事項，竟自民
    國（下同）96年12月3日起，未依規定至臺灣雲林地方法院
    檢察署報到，經告誡多次、協尋及訪視後，均無效果，足認
    其在保護管束期間內違反應遵守事項，情節重大，依保安處
    分執行法第74條之2第2款、第4款及同法第74條之3規定撤銷
    假釋。
二、聲明異議意旨略以：異議人甲○○於96年4 月29日確實有前
    往臺灣雲林地方法院檢察署報到，並經觀護人徐正生在受保
    護管束手冊上蓋章，並無法務部撤銷假釋處分書上所載「自
    96年12月3 日起，即未依規定報到」等情，且異議人於96年
    12月3 日向前觀護人黃小蘭報到後，並不知往後已變更新任
    觀護人徐正生，異議人曾於原報到時間（每週一）至觀護人
    處，但不知何人觀護，復撥打電話至觀護人處詢問仍不知何
    人觀護，無從得知向何人報到，迨新任觀護人徐正生來函告
    知97年5月6日報到，異議人即刻於97年4月29日提前報到，
    毫無逃避報到之情。又異議人於96年底因祖母、家母皆重病
    住院，復遭逢生意失敗，因有前案紀錄覓職甚為困難，生活
    陷入窘境，方寸全亂，但異議人未曾遠離住所，電話地址皆
    能聯絡異議人，前任觀護人黃小蘭與異議人聯絡通暢，毫無
    告誡、協尋、訪視不著等情，顯然新任觀護人徐正生根本無
    協尋、訪視不到異議人之情。況新任觀護人徐正生於97年5
    月12日曾到異議人家中，因異議人在外做工，新任觀護人告
    以異議人父親通知其子不用再去報到，顯然非尋不著異議人
    。再異議人於97年5月26日去函觀護人說明近來窘境，並聲
    明隨傳隨到，且97年6月異議人祖母過世，異議人於97年6月
    12日再次去函觀護人說明生活境遇及困難，希望能再傳隨到
    ，均未收受觀護人之任何回覆或通知，故異議人為此聲明異
    議，請求撤銷法務部97年8月19日法矯字第0970027098號撤
    銷受保護管束人假釋處分，而維持異議人原准予假釋之處分
    等語。
三、按刑事訴訟法第484 條規定：受刑人或其法定代理人或配偶
    以檢察官執行之指揮為不當者，得向諭知該裁判之法院聲明
    異議。又保安處分係對受處分人將來之危險性所為拘束其身
    體、自由之處置，以達教化與治療之目的，為刑罰之補充制
    度。假釋出獄者，假釋中付保護管束，屬於保安處分之一種
    ，其目的在監督受刑人釋放後之行狀與輔導其適應社會生活
    ，期能繼續保持善行。依保安處分執行法第64條第2 項之規
    定，法務部得於地方法院檢察署置觀護人，專司由檢察官指
    揮執行之保護管束事務，因此受刑人假釋中之保護管束事務
    ，自係由檢察官指揮執行。受保護管束人違反保護管束規則
    ，情節重大，而撤銷假釋，仍屬刑事裁判執行之一環，為廣
    義之司法行政處分，受保護管束人對於檢察官所指揮執行撤
    銷假釋之原因事實，如有不服，固非不得依刑事訴訟法第48
    4 條之規定，俟檢察官指揮執行該假釋撤銷後之殘刑時，由
    受刑人或其法定代理人或配偶向當初諭知該刑事裁判之法院
    ，聲明異議以求救濟。至於法務部依保安處分執行法撤銷保
    護管束人假釋之處分，因尚未經檢察官指揮執行，即無對該
    法務部之處分依刑事訴訟法第484 條聲明異議之餘地（參照
    最高法院95年度臺抗字第441 號裁判要旨、最高行政法院93
    年2 月份庭長法官聯席會議(三)）。
四、異議人甲○○前因違反肅清煙毒條例案件，經臺灣高雄地方
    法院以83年度訴字第3203號判決判處有期徒刑14年，褫奪公
    權10年，經提起上訴，復經臺灣高等法院高雄分院以84年度
    上訴字第315 號判決撤銷原判決，改判處有期徒刑13年，褫
    奪公權10年，於84年4 月18日確定；又因違反肅清煙毒條例
    案件，經本院以82年度訴字第449 號判決判處有期徒刑3 年
    4月，於84年6月27日確定，嗣前開2罪經臺灣雲林地方法院
    以84年度聲字第792號裁定應執行有期徒刑16年2月確定，於
    91年1月23日縮短刑期假釋出監，假釋期間至99年5月24日屆
    滿，嗣因於保護管束期間內違反應遵守事項，情節重大，經
    法務部於97年8月19日以法矯字第0970027098號處分撤銷假
    釋，應執行殘刑8年4月又1日，有法務部撤銷受保護管束人
    假釋處分書、臺灣高等法院被告前案紀錄表各1份在卷可稽
    。
五、依上所述，本件抗告人甲○○即異議人聲明異議時尚未就撤
    銷假釋保護管束之處分執行（臺灣雲林地方法院檢察署通知
    執行日期為97年12月23日），因而原審以抗告人係對法務部
    之處分書聲明異議，並非對於檢察官根據上開處分書所為之
    指揮執行聲明異議，核與刑事訴訟法第484條之規定不符，
    認其聲明異議為無理由，而駁回其異議，本院經核其認事用
    法，均無不當，裁定亦稱妥適。抗告人之抗告意旨，猶執前
    詞，認原審裁定不當云云，為無理由，應予駁回。
六、據上論斷，應依刑事訴訟法第412條，裁定如主文。
中    華    民    國    98    年    1     月    21    日
                  刑事第五庭    審判長法  官  楊明章
                                      法  官  戴勝利
                                      法  官  顏基典
以上正本證明與原本無異。
不得再抗告。
                                      書記官  呂嘉文
中    華    民    國    98    年    1     月    21    日


司法院資訊處製作；財團法人民間司法改革基金會備份。
